臺灣臺南地方法院刑事判決　　　　　　　　　　　　　九十一年度訴字第八六二號
　　公　訴　人　臺灣台南地方法院檢察署檢察官
　　被　　　告　丙○○
　　選任辯護人　方文賢
右列被告因竊盜案件，經檢察官提起公訴（九十一年度偵字第五一二九號），本院判
決如左：
    主  文
丙○○攜帶兇器毀越門扇於夜間侵入住宅竊盜而未遂，處有期徒刑捌月。
扣案一字型螺絲起子及手電筒各壹支沒收。
    事  實
一、丙○○意圖為自己不法之所有，於民國（下同）九十一年五月十二日夜間七時十
    五分許，持其所有迷你型手電筒及客觀上足以對人之生命、身體、安全構成威脅
    之兇器一字型螺絲起子各一支，自陳清河、陳王錦碧、陳榮郎、江鎂婷、陳彥圖
    、陳彥瑋、甲○○、乙○○等人位於台南縣六甲鄉○○村○○街八十六巷三十二
    號住處旁正在建築之工地二樓，打開甲○○等人二樓未上鎖之門侵入其內，旋以
    該螺絲起子撬開二樓甲○○已經鎖上附於房間門上之喇叭鎖，並打開二樓其餘全
    部未上鎖之房間門，於搜尋財物無著而下樓正欲從大門離去之際，適為返家之甲○○、乙○○、陳榮郎兄弟及其父母親陳清河、陳王錦碧發現，丙○○見狀隨即
    逃逸，甲○○則一路呼叫抓賊緊隨在後追捕，後丙○○因遇七甲街五一巷二三號
    後院之圍牆停滯，待甲○○欲趨前逮捕時，見丙○○手上仍持有螺絲起子不敢上
    前，甲○○旋自空地旁拾起木棍意欲自衛，丙○○見及馬上翻越圍牆逃竄，甲○○隨即跟進繼續追捕，於同日晚上七時四十分許，由甲○○在七甲街五十一巷二
    十三號旁農地追及丙○○，甲○○壓制丙○○數分鐘後，經隨後趕到之龍湖村長
    黃進丁及村民在前開地點合力將丙○○捕獲，並當場扣得供丙○○竊盜所用之一
    字型螺絲起子、迷你型手電筒各一支及丙○○所穿之白色布鞋一雙。
二、案經乙○○、甲○○提起告訴及台南縣警察局麻豆分局報請臺灣臺南地方法院檢
    察署檢察官偵查起訴。
    理  由
一、訊據被告丙○○對於右揭時地持迷你型手電筒、一字型螺絲起子各一支，侵入甲○○、乙○○等人位於台南縣六甲鄉○○村○○街八十六巷三十二號住處二樓，
    撬開甲○○二樓已上鎖之房間門及打開其餘未上鎖之房間門侵入其內，適於離開
    時於一樓大門口為返家之甲○○、乙○○、陳榮郎兄弟及其父母親陳清河、陳王
    錦碧發現後逃逸，並於台南縣六甲鄉○○村○○街五十一巷二十三號後院附近農
    田，由丙○○與隨後趕到之龍湖村長黃進丁及村民在前開地點合力將丙○○捕獲
    之事實，並不爭執。惟矢口否認有竊盜犯行，辯稱：「我進入屋內是要找廁所大
    便，不是要竊盜」「告訴人甲○○稱：『竊嫌可能是先打開房門.... 正要翻箱
    倒櫃之時.... 』等語，足認被告尚未翻箱倒櫃搜尋財物，尚未於著手皆段，並
    無成立竊盜之可能，自難以加重竊盜罪論處」「告訴人甲○○於鈞院審理中供稱
    ：『被告應該是打開門後還沒有搜，我們就回來了，.... 抽屜沒有被拉開或翻
    動的情形.... 』等語，其房間內棉被、衣物凌亂之狀態，亦係甲○○未出門前
    之狀態，實足證明甲○○之房間尚未經他人搜索財物」云云置辯。
二、經查：被告所為前揭犯行，業據告訴人甲○○、乙○○指訴稽詳。且有證人黃進
    丁、陳王錦碧、陳榮郎、陳清河等人之證言及照片十張、拓印於甲○○房間內被
    告之鞋印二紙及扣案之手電筒、螺絲起子、白色布鞋等可證。次查：如被告確為
    進入前址上廁所，為何於警訊及檢察官偵查中均矢口否認曾進入告訴人家中？矢
    口否認扣案之手電筒及螺絲起子為其所有？又為何用起子撬開甲○○之房間門破
    壞開鎖，並打開二樓所有之房間門？又何人家中會於出門時將廁所鎖住，而需被
    告以螺絲起破壞門鎖將門撬開以查看裏面是否為廁所？被告所辯顯係卸責之詞，
    不足採信。足認被告進入告訴人家中確為竊取財物。復查：告訴人家中擺設較為
    零亂縱然經被告於其內搜尋財物，亦難為告訴人發現，而告訴人甲○○雖稱被告
    尚未搜尋等語，然此僅為其臆測之詞，尚難逕此判斷被告尚未著手搜尋財物。又
    查：被告係於告訴人家中門口為告訴人等發現，足認被告已停留告訴人等家中多
    時，為他人發現時正欲離去，而其手中並無竊得財物，足認被告早已搜尋財物無
    著後始欲離開，其確已著手於竊盜犯行而不遂。
三、按侵入竊盜究以何時為著手起算時點，依一般社會觀念，咸認行為人以竊盜為目
    的，而侵入他人住宅，搜尋財物時，即應認與竊盜之著手行為相當，上訴人在其
    主觀上既以竊盜為目的侵入廖○聰住處，並已進入廖某臥房，留滯時間有數分鐘
    之久，用眼睛搜尋財物，縱其所欲物色之財物尚未將之移入自己支配管領之下，
    惟從客觀上已足認其行為係與侵犯他人財物之行為有關，且屬具有一貫接連性之
    密接行為，顯然已著手於竊盜行為之實行，自應成立刑法第三百二十一條第二項
    、第一項第一款於夜間侵入住宅竊盜罪之未遂犯。八十四年度台上字第四三四一
    號著有判例可稽。依前所述，被告僅需以眼睛搜尋財物即已著手於竊盜行為，依
    被告撬開告訴人家中所有房間，及被告為他人發現時正欲離開告訴人家中等情，
    足認被告縱未以手搜尋告訴人等家中財物，亦已以其目力搜尋財物，其行為從客
    觀上已足認其行為係與侵犯他人財物之行為有關，且屬具有一貫接連性之密接行
    為，而已達於著手於竊盜之行為。
四、按螺絲起子具有危險性，足以傷害人之身體，為兇器之一種，被告丙○○持以於
    夜間侵入告訴人甲○○等人住宅、毀損甲○○附於房間之門上之喇叭鎖入內行竊
    而不遂，核其所為係犯刑法第三百二十一條第二項、第一項第三款、第二款、第
    一款之加重竊盜未遂罪。公訴意旨認依刑法第三百三十條第二項、第一項之準強
    盜未遂罪處斷，尚有未洽，惟起訴事實相同，爰依法變更起訴法條，併予敘明。
    又被告已著手於竊盜行為之實施，未生竊得財物之結果為未遂犯，爰依刑法第二
    十六條前段之規定減輕其刑。被告一竊盜行為侵害數人之財產法益而不遂，應依
    刑法第五十五條之規定，以想像競合犯處斷。爰審酌被告犯罪之動機、目的、手
    段，及其品性、生活狀況、智識程度及犯罪後仍矯言掩飾犯行之態度等一切情狀
    ，量處如主文所示之刑，藉資懲儆。再扣案之一字型螺絲起子及手電筒各一支，
    為被告所有供犯罪所有之物，應依法宣告沒收。另扣案之布鞋一雙雖為被告犯罪
    時穿著，然難認為供犯罪所用之物，爰不予宣告沒收。
五、公訴意旨略以：被告丙○○逃至台南縣六甲鄉○○村○○街五十一巷二十三號後
    院空地，因遇圍牆停滯，待甲○○欲趨前逮補時，丙○○竟手持攜帶之螺絲起子
    作勢刺向甲○○，以此脅迫方式脫免逮捕應以刑法第三百三十條第二項、第一項
    之準強盜未遂罪處斷。然查：此部分事實為被告所否認，且僅有告訴人甲○○一
    人之指訴，並無其它證據足以證明。又告訴人甲○○於本院審理中供稱：「在偷
    時我沒有看到被告拿起子，是在追他的過程中才看到，當時我距離他四、五公尺
    ，我看到他有起子，他沒有揮動，我不敢過去，就拿起一支木頭，當時現場只有
    我們二個人」等語，足認被告雖手持起子行竊，但未以之對於告訴人甲○○揮動
    而有為脫免逮捕，而當場施以強暴或脅迫之情形，自不得遽論以準強盜罪。又告
    訴人甲○○於九十一年五月十二日警訊中指訴：「丙○○被我抓到時有持螺絲起
    子反抗，且要再逃逸，雙方有先扭打」云云。似涉有準強盜罪，然參酌告訴人甲○○於當日警訊中亦稱：「竊贓體力不支停頓，我立即將他壓制，丙○○立即向
    我求饒，說他家中有一位八十多歲的母親，叫我放他離去，我仍一直壓制直至幾
    分鐘後鄰居才趕到合力將竊贓抓至七甲街五一巷二三號前」等語，及甲○○於檢
    察官偵查中均未指訴有扭打之情形；及證人黃銀杏於九十一年七月十六日檢察官
    偵查及本院審理中分別證稱：「我打開門看到一支螺絲起子」「螺絲起子掉在我
    家廚房門口，是我撿起來的」等語，足認被告為甲○○捕獲時並未持有螺絲起子
    ，自無法以之對於甲○○施以強暴或脅迫，自亦難因此論以準強盜罪，附此敘明
    。
據上論斷，應依刑事訴訟法第二百九十九條第一項前段、第三百條，刑法第三百二十
一條第一項第一款、第二款、第三款、第二項、第二十六條前段、第五十五條、第三
十八條第一項第二款，判決如主文。
中      華      民      國      九十一      年    十    月    十四      日
                              臺灣臺南地方法院刑事第五庭
                                      法  官  蔡直青
右正本證明與原本無異。
如不服本判決，應於判決送達後十日內向本院提出上訴狀( 應附繕本 )。
                                      書記官  沈建杉
中      華      民      國      九十一      年    十    月    十五      日
附錄本案論罪科刑法條全文：
刑法第三百二十一條：
            犯竊盜罪而有左列情形之一者，處六月以上、五年以下有期徒刑：
            一  於夜間侵入住宅或有人居住之建築物、船艦或隱匿其內而犯之者。
            二  毀越門扇、牆垣或其他安全設備而犯之者。
            三  攜帶兇器而犯之者。
            四  結夥三人以上而犯之者。
            五  乘火災、水災或其他災害之際而犯之者。
            六  在車站或埠頭而犯之者。
            前項之未遂犯罰之。
